【裁判字號】    97,易,963
【裁判日期】    970806
【裁判案由】    毀損
【裁判全文】
臺灣彰化地方法院刑事判決               97年度易字第963號
公  訴  人  臺灣彰化地方法院檢察署檢察官
被      告  甲○○
上列被告因毀損案件，經檢察官提起公訴（97年度偵字第2191號
），本院判決如下：
    主    文
甲○○損壞他人之馬達，足以生損害於他人，累犯，處拘役拾
日，如易科罰金，以新臺幣壹仟元折算壹日。
    犯罪事實
一、甲○○前因殺人未遂案件，經本院以88年度訴字第424 號判
    決判處有期徒刑5 年1 月，並經臺灣高等法院臺中分院駁回
    上訴確定，入監執行後，已於民國（下同）91年9 月12日因
    假釋付保護管束出監，並於93年4 月17日因保護管束期滿未
    經撤銷視為執行完畢。詎仍不知悛悔，明知其丈夫林協和之
    母親梁蔭與乙○○均係坐落彰化縣田尾鄉○○段167 、168
    、170 及172 等地號土地之共有人，且該等土地已定有分管
    協議，竟與乙○○因界址問題衍生之爭議，即基於毀損之犯
    意，於97年農曆1 月間某日，徒手搬摔乙○○所有、置放於
    前揭共有土地上之抽水馬達1 具，並以泥沙填入連接上開馬
    達、出水口位於上揭土地地面之水管，以茲便利整地耕作，
    導致上開馬達1 具損壞無法使用，足以生損害於乙○○。嗣
    經乙○○報警後，始循線查獲上情。
二、案經乙○○訴由彰化縣警察局北斗分局報請臺灣彰化地方法
    院檢察署檢察官偵查起訴。
    理    由
一、按被告以外之人於審判外之言詞或書面陳述，除法律有規定
    者外，不得作為證據，刑事訴訟法第159 條第1 項固定有明
    文。惟被告以外之人於審判外之陳述，雖不符第159 條之 1
    至第159 條之4之 規定，而經當事人於審判程序同意作為證
    據，法院審酌該言詞陳述或書面陳述作成時之情況，認為適
    當者，亦得為證據；當事人、代理人或辯護人於法院調查證
    據時，知有第159 條第1 項不得為證據之情形，而未於言詞
    辯論終結前聲明異議者，視為有前項之同意，同法第159 條
    之5 定有明文。查本案於本院準備程序時，被告甲○○就本
    院下列所引被告以外之人於審判外之言詞或書面陳述均同意
    作為證據，且迄至本院審理調查證據時亦未爭執上開證據之
    證據能力，本院審酌該等言詞陳述或書面陳述作成時之情況
    ，並無非法取得等不適當之情形，且經本院於審判期日依法
    進行證據之調查、辯論，被告於訴訟上之程序權，已受保障
    ，依刑事訴訟法第159 條之5 之規定，自有證據能力。
二、訊據被告甲○○固不否認與林協和係夫妻，林協和之母梁蔭
    與告訴人乙○○均係坐落彰化縣田尾鄉○○段167 、168 、
    170 及172 等地號土地之共有人，且該等土地已定有分管協
    議，及其於97年農曆1 月間某日，徒手搬摔乙○○所有、置
    放於前揭土地上之抽水馬達1 具，並以泥沙填入連接上開馬
    達、出水口位於上揭土地地面之水管，以茲便利整地耕作等
    事實，然矢口否認有何毀損之犯行，辯稱：其並無毀損之犯
    意，馬達也沒有損壞，係因告訴人之抽水馬達及馬達出水孔
    位於其婆婆分管之土地上，影響其耕作，其始會為前揭之行
    為云云，惟查：
（一）上開犯罪事實，業據證人即告訴人乙○○於警詢、偵訊中
      證述歷歷（見彰化縣警察局北斗分局北警分偵字第097000
      3751號卷第24-28 頁，臺灣彰化地方法院檢察署97年度偵
      字第2191號卷第9-11頁），核與被告於警詢中自承：「我
      將抽水機從乙○○手指指處丟棄在塑膠線外，連接地下水
      之水管口是我用泥土將其堵塞」（見彰化縣警察局北斗分
      局北警分偵字第0970003751號卷第16、17頁）等語，及於
      本院準備程序時供稱：「我要耕種該田地，所以就將該馬
      達搬摔過去被害人之田地，... 因為該馬達的抽水口是佔
      據在我田地上，我為了要耕種，才將我田裡面的土倒入該
      馬達的抽水口填平」（見本院97年度易字第963 號卷第27
      頁）等語相符，並有農地重劃共有土地分管協議略圖2 紙
      、照片35張、臺灣省彰化縣土地登記簿及謄本資料12紙、
      地籍圖謄本8 紙、土地所有權狀4 紙、彰化縣田尾農地重
      劃區土地所有權人原有土地與新分配土地對照清冊1 紙在
      卷可稽（見彰化縣警察局北斗分局北警分偵字第09700037
      51號卷第31-37 、39-42 、44-50 頁，臺灣彰化地方法院
      檢察署97年度偵字第2191號卷第12-20 、24-38 頁），堪
      認屬實。
（二）又被告於本院審理中陳稱：「（問：你不是有將泥土塞住
      馬達出水口？）有，那是我們的土地」、「（問：為何將
      告訴人的馬達翻過去？）因為他的馬達佔到我的土地」、
      「（問：土地上的水管是否你所有？）不是」、「（問：
      水管作何用？）是馬達用來抽水使用」等語（見本院97年
      度易字第963 號卷第45、46頁）；參以常作為抽水幫浦使
      用之交流馬達，乃用途最廣的電動機，係利用輸送帶旁之
      變頻器控制傳動轉速，供一般農家耕作使用，倘經翻摔至
      土地之過程，內部電子零件顯有脫落損毀之可能甚明；再
      既然前開馬達功能係在抽水，則一旦連接馬達之抽水管線
      遭遇泥沙堵塞，馬達即喪失功能，無法使用亦明，是被告
      將告訴人乙○○所有之馬達翻摔至土地上，又將連接前揭
      馬達之水管，以泥沙加以堵塞之行為，已使上開馬達喪失
      效用而損壞無疑，被告明知馬達係電器用品，管線係馬達
      抽水所用，仍加以翻摔、堵塞水管，致馬達無法使用而損
      壞，其乃具有毀損之犯意無訛。被告前揭所辯馬達並未損
      壞，其並未具有毀損犯意云云，均不足採。
（三）被告雖辯稱：係因告訴人之抽水馬達及馬達出水孔位於其
      婆婆分管之土地上，影響其耕作，其始會為前揭之行為云
      云，惟縱然告訴人之抽水馬達及馬達出水孔位於被告婆婆
      分管之土地上，影響被告耕作，衡情並無法合理化被告擅
      自翻摔告訴人所有之馬達，及以泥沙堵塞告訴人馬達管線
      ，致馬達無法使用之行為，被告倘若屢次告知告訴人移除
      物品而不被接受，自得依循法律上之程序，或訴諸鄉里間
      之協調機制加以解決，始屬適法。綜上，本案事證已臻明
      確，被告犯行洵堪認定，應予依法論科。
三、按刑法第354 條毀損一般物品罪中所謂「毀棄」係指銷毀滅
    除、拋棄，使物之效用全部喪失，「損壞」係指損傷破壞物
    體，使其效用全部或一部喪失之意，另「致令不堪用」則指
    以毀棄、損壞以外之其他方法，雖未毀損原物，但其物之效
    用喪失者。查本案被告翻摔馬達、堵塞馬達水管，致該馬達
    物體受損、效用喪失，核被告甲○○所為，係犯刑法第 354
    條之損壞物品罪。被告前因殺人未遂案件，經本院以88年度
    訴字第424 號判決判處有期徒刑5 年1 月，並經臺灣高等法
    院臺中分院駁回上訴確定，入監執行後，已於91年9 月12日
    因假釋付保護管束出監，並於93年4 月17日因保護管束期滿
    未經撤銷視為執行完畢，有臺灣彰化地方法院檢察署刑案資
    料查註紀錄表及臺灣高等法院被告前案紀錄表各1 份附卷可
    考，其於受有期徒刑執行完畢後，5 年以內再犯本件有期徒
    刑以上之罪，為累犯，應依刑法第47條第1 項之規定，加重
    其刑。爰審酌被告因與告訴人之界址爭議問題，不思理性解
    決，竟恣意損壞告訴人所有之馬達、管線，對告訴人所生損
    害非輕，且考量其犯後態度非佳，迄未與告訴人達成和解等
    一切情狀，量處如主文所示之刑，並依刑法第41條第1 項前
    段之規定，諭知易科罰金之折算標準，以示懲儆。另本件被
    告犯罪之時間係在96年4 月24日以後，並不符合中華民國96
    年罪犯減刑條例所定之減刑要件，尚無依該條例規定予以減
    刑之餘地。
據上論斷，應依刑事訴訟法第299 條第1 項前段，刑法第354 條
、第47條第1 項、第41條第1 項前段，刑法施行法第1 條之1 第
1項 、第2 項前段，判決如主文。
本案經檢察官陳茂榮到庭執行職務。
中    華    民    國    97    年    8     月    6     日
                  刑事第三庭    審判長法  官  姚銘鴻
                                      法  官  吳俊螢
                                      法  官  林秉暉
以上正本證明與原本無異。
如不服本判決，應於判決送達後10日內，向本院提出上訴書狀，
上訴書狀應「敘述具體上訴理由」，並按他造當事人之人數附繕
本。「切勿逕送上級法院」。
告訴人或被害人對於判決如有不服具備理由請求檢察官上訴者，
其上訴期間之計算係以檢察官收受判決正本之日期為準。
中    華    民    國    97    年    8     月    13    日
                                      書記官  陳佳宏
附錄本案論罪科刑法條全文：
中華民國刑法第354 條
毀棄、損壞前二條以外之他人之物或致令不堪用，足以生損害於
公眾或他人者，處2 年以下有期徒刑、拘役或5 百元以下罰金。


司法院資訊處製作；財團法人民間司法改革基金會備份。
